【裁判字號】    97,易,1352
【裁判日期】    980629
【裁判案由】    竊佔
【裁判全文】
臺灣高雄地方法院刑事判決              97年度易字第1352號
公  訴  人  臺灣高雄地方法院檢察署檢察官
被      告  丙○○○女  78歲.
輔  佐  人  乙○○
即被告之子
上列被告因竊佔案件，經檢察官提起公訴（97年度偵字第20201
號），本院判決如下:
    主  文
本件免訴。
    理  由
一、公訴意旨略以：被告丙○○○意圖為自己不法之所有，自民
    國89年間起，竊佔甲○○所有之門牌號碼為高雄市左營區○○○路745 巷13弄5 號建物（靠近大門之獨立建戶，下稱系
    爭房屋），並出租予他人，而排除甲○○之使用等語，因認
    被告丙○○○涉犯刑法第320 條第2 項之竊佔罪嫌。
二、證據能力部分
  (一)按被告以外之人於偵查中向檢察官所為陳述，除顯有不可信
    之情況者外，得為證據，同法第159 條之1 第2 項定有明文
    。本件證人金陳金蓮於檢察官偵查中所為之陳述（見96他90
    75卷第61頁），其未曾提及檢察官在偵查時有不法取供之情
    形，反對該項供述得具有證據能力，亦未釋明上開供述有顯
    不可信之情況，依上說明，其於偵查中之證言自均具有證據
    能力。
  (二)按證人、鑑定人依法應具結而未具結者，其證言或鑑定意見
    ，不得作為證據，刑事訴訟法第158 條之3 定有明文。本件
    檢察官未令證人即告訴人甲○○、證人丁○○於陳述前具結
    而為陳述，且查無依法不得令其具結之情形，是上開證人於
    檢察官訊問時之陳述即無證據能力。
  (三)又被告以外之人於審判外之言詞陳述，雖不得以之直接作為
    認定犯罪事實存否之證據，但非不得作為彈劾證據，用來爭
    執被告、證人陳述之證明力（最高法院94年度台上字第6732
    號、94年度台上字第6881號判決要旨參照）。準此，告訴人
    甲○○於檢察官訊問時，未經具結所為之陳述，雖不得直接
    作為認定犯罪事實存否之證據，但非不得作為彈劾證據，用
    來爭執其於本院陳述之證明力，附此敘明。
三、按案件時效已完成者，應諭知免訴之判決，刑事訴訟法第30
    2 條第2 款定有明文。又行為後法律有變更者，適用行為時
    之法律，但行為後之法律有利於行為人者，適用最有利於行
    為人之法律，為95年7 月1 日修正施行之刑法第2條 第1 項
    所明定。查修正後刑法第80條第1 項，及修正前刑法第80條
    第1 項關於追訴權時效期間之規定不同，修正後刑法所定時
    效期間較長，表示行為人被追訴之期限較久，自屬對行為人
    不利，比較結果自以修正前刑法第80條較有利於行為人，是
    本件關於追效權時效，自應適用修正前刑法第80條之規定。
    從而，本件公訴人認被告涉犯刑法第320 條第2 項之竊佔罪
    嫌，該罪之法定刑為5 年以下有期徒刑、拘役或併科500 元
    以下之罰金，則其追訴權時效期間，自應依修正前刑法第80
    條第1 項第2 款規定為10年，先予敘明。次按刑法第320 條
    第2 項之竊佔罪，既係以意圖為自己或第三人不法之利益，
    而竊佔他人之不動產為其構成要件，則以完成竊佔之行為時
    ，犯罪即屬成立。蓋竊佔行為應以己力支配他人不動產時而
    完成，與一般動產竊盜罪係將他人支配下之動產，移置於自
    己支配下而完成者，固無二致也；又竊佔罪為即成犯，於其
    竊佔行為完成時犯罪即成立，以後之繼續佔用乃狀態之繼續
    ，而非行為之繼續，有關追訴權時效之起算，仍應以最初竊
    佔行為完成時為準（最高法院25年上字第7374號判例、83年
    度臺上字第5190號判決意旨參照）。
四、訊據被告丙○○○固供稱有將系爭房屋出租他人之事實，惟
    矢口否認有何竊佔之犯行，辯稱：系爭房屋是軍方眷舍，伊
    於60年間，因系爭房屋原配住權利人高守亭向伊借款新台幣
    （下同）2 萬元，並約定若1 年後無法清償，則願將系爭房
    屋權利轉讓給伊，並非告訴人所有云云。經查：
  (一)門牌號碼高雄市左營區○○○路745 巷13弄5 號之地上建物
    係海軍陸戰隊指揮部（前海軍第一軍區司令部）之眷舍，並
    於67年間奉前一軍區（67）淞政字第1176號核配予被告之配
    偶沈季平（87年3 月間歿），而該配眷舍管理表現址登記建
    坪僅16坪，有卷附海軍陸戰隊指揮部97年10月20日海陸眷服
    字第0970008968號函（97審易卷第33頁）、97年11月28日海
    陸眷服字地0970010259號函（97審易卷第40頁）在卷可稽，
    故被告之配偶沈季平曾獲配門牌號碼高雄市左營區○○○路
    745 巷13弄5 號眷舍，及該眷舍登記建坪為16坪之事實，堪
    以認定。
  (二)而門牌號碼同為高雄市左營區○○○路745 巷13弄5 號之系
    爭房屋，係告訴人甲○○之父朱明智、母丁○○於63年左右
    ，向他人先購得系爭房屋之座落基地後，再僱工興建之事實
    ，業據證人丁○○於本院審理時具結證述在卷（本院卷第26
    至28頁），而從被告所居住門牌號碼為高雄市左營區○○○
    路745 巷13弄5 號之眷舍外牆觀之，其外牆漆以藍色油漆，
    有一獨立門戶出入；而較靠近大門，門牌號碼同為高雄市左
    營區○○○路745 巷13弄5 號之系爭房屋，則為洗石子外牆
    ，另有獨立之門戶出入，另被告所居住較靠近內側之眷舍，
    其地板鋪以綠色磁磚，但較靠近大門之系爭房屋，地板則鋪
    以紅色磁磚，且系爭房屋與被告所居住之眷舍，各自有獨立
    之廚房、廁所，亦有本院勘驗筆錄（本院卷第55頁）及現場
    照片31幀（本院卷第56至86頁）附卷可稽，足認門牌號碼同
    為高雄市左營區○○○路745 巷13弄5 號，靠近大門之系爭
    房屋，與被告所居住之眷舍，應非同時興建乙節，亦堪認定
    。故被告辯稱系爭房屋與伊所居住之眷舍，是伊向第三人高
    守亭同時轉讓取得云云，顯非足採。又被告於本院審理時，
    對於將系爭房屋以每月3 千元出租予第三人蔡忠平之事實，
    亦未爭執（本院卷第152 頁），復有卷附系爭房屋租賃契約
    書4 份（本院卷第32至50頁）可稽，顯見被告確有竊佔系爭
    房屋，並將系爭房屋出租他人之事實，亦堪認定。
  (三)按告訴人雖於檢察官訊問時陳稱伊父親89年往生後，被告就
    佔用系爭房屋等語。惟查，證人即告訴人甲○○於本院另具
    結證稱伊在系爭房屋住到伊就讀屏山國小1 、2 年級時（約
    73年左右），就搬到台北，而伊父母更早搬到台北，伊父親
    於74至76年間曾有回到系爭房屋住過1 、2 年，後來就搬到
    台北（本院卷第142 頁），而從朱明智之除戶資料亦顯示，
    朱明智於89年7 月9 日死亡當時，戶籍係設在台北市○○區
    ○○路122 號3 樓（96他9075卷第35頁），顯見朱明智於死
    亡時，是否還居住在系爭房屋，尚非無疑。又證人丁○○於
    本院亦具結證稱告訴人是65年出生，後來我們在告訴人3 、
    4 歲時就全家搬到台北去（本院卷第141 頁），而證人金陳
    金蓮於檢察官訊問時亦具結證稱告訴人出生後1 、2 年就搬
    走等語（96他9075卷第61頁）。綜觀上述，顯見告訴人及其
    家人至遲於76年間即已完全搬離系爭房屋，應堪認定。而被
    告一再堅稱系爭房屋為伊所有，顯見被告應自告訴人及其家
    人陸續搬離系爭房屋時，即已開始竊佔系爭房屋，則其竊佔
    行為至遲於76年間即已完成，應自該時起算竊佔罪之追訴權
    時效。本件告訴人係於96年12月3 日始具狀向臺灣高雄地方
    法院檢察署提出告訴，而經檢察官於97年7 月29日偵查終結
    提起公訴，並於同年9 月2 日繫屬本院，此有刑事告訴狀（
    96他9075卷第1 至2 頁）、起訴書及本院刑事科分案章戳（
    97審易1828卷第1 至3 頁）在卷可按。揆諸前揭說明，本案
    被告所犯竊佔罪嫌之追訴權時效（10年），應至遲於86年間
    即已消滅。
五、綜上所述，被告丙○○○自76年間某日起，即開始佔用系爭
    房屋，事後並將系爭房屋出租他人收取租金，揆諸上開說明
    ，其竊佔犯行應於76年間即已完成，故應自該時起算竊佔罪
    之10年追訴權時效。準此，本件竊佔罪之追訴權時效應於86
    年間即已消滅，是依刑事訴訟法第302 條第2 款規定，本件
    應諭知免訴之判決。
據上論結，應依刑事訴訟法第302 條第2 款判決如主文。
本案經檢察官戊○○到庭執行職務。
中    華    民    國    98    年    6     月    29    日
                  刑事第六庭          法  官  曾仁勇
以上正本證明與原本無異。
如不服本判決應於收受本判決後10日內向本院提出上訴書狀，並
應敘述具體理由，如未敘述上訴理由者，應於上訴期間屆滿後20
日內補提理由書狀於本院（均須按他造當事人之人數附繕本）「
切勿逕送上級法院」。
中    華    民    國    98    年    6     月    29    日
                                      書記官  王紀芸


司法院資訊處製作；財團法人民間司法改革基金會備份。
